臺灣臺北地方法院民事判決　　　　　　 100年度訴字第1168號
原　　　告　陳香如
被　　　告　黃桂蓮
訴訟代理人　朱俊雄律師
複　代理人　陳韻鸚
上列當事人間刑事案件附帶民事訴訟請求侵權行為損害賠償事件
，經本院刑事庭裁定移送前來（本院刑事庭九十九度附民字第一
三九號刑事附帶民事訴訟裁定），本院於民國一百年四月二十七
日言詞辯論終結，判決如下：
    主  文
被告應給付原告新臺幣肆拾萬元，及自民國九十九年四月十三日
至清償日止，按年利率百分之五計算之利息。
訴訟費用由被告負擔十分之三，餘由原告負擔。
本判決第一項得假執行，但被告如以新臺幣肆拾萬元為原告預供
擔保，得免為假執行。
    事實及理由
一、原告起訴主張：被告明知訴外人賴文理與原告係夫妻關係，
    仍執意與賴文理發生婚外情，自民國九十七年間起至九十八
    年十一月間，在南投縣晴海汽車旅館及布拉格汽車旅館、高
    雄漢來飯店、台北戀館及被告之臺北市○○區○○路一段五
    五號十一樓之一住處，與賴文理為相姦行為，嗣因賴文理於
    九十八年十一月書寫悔過書予原告，原告始知上情。被告前
    開與賴文理之相姦行為，業經本院刑事庭以九十九年度易字
    第九四七號判決被告因違反刑法第二百三十九條後段之與有
    配偶之人相姦罪，應判處有期徒刑三月確定。原告經營服飾
    店，有二名子女，社會地位中上，原本家庭幸福美滿，本案
    發生後，原告必須面對周遭許多親友之指點竊論，名譽影重
    大，極為不堪，因而心情低落，無法如常營業，以致虧損連
    連，且須付出更多心力安撫子女，致原告因長期壓力過大而
    必須服用抗憂鬱症藥物，況被告自九十七年間起即與賴文理
    相姦並同居，賴文理迄至本案審理期間即一百年一月間始返
    回與原告同住，於賴文理尚未返家期間，被告經常傳送簡訊
    或致電原告，極盡挑釁之能事，造成原告精神莫大痛苦。被
    告顯係故意以背於善良風俗之方法，加損害於原告，足以破
    壞原告家庭生活之圓滿安全及幸福，原告爰本於民法一百八
    十四條第一項、第一百九十五條第一項、第三項規定，為下
    列訴之聲明，並求為判決：被告應給付原告一百萬元及自起
    訴狀繕本送達之翌日起至清償日止，按年息百分之五計算之
    利息；並願供擔保，請准宣告假執行。
二、被告辯稱：原告雖主張其因被告與賴文理通姦而受有精神上
    之巨大痛苦，並提出看診收據為證，然原告早於九十七年間
    即知悉被告與賴文理通姦，上開收據之日期為九十九年三月
    十七日，又本案之刑事案件部分，起訴日期同年月二十二日
    ，可徵上開看診紀錄顯顯係臨訟偽造，縱原告果真患有精神
    上之疾病，亦與被告之上開行為無關，況原告知悉被告與賴
    文理之婚外情之後，被告即一再勸告賴文理返家與原告同住
    。至原告請求被告賠償之金額亦屬過高，被告無法負擔等語
    ，而為答辯聲明並求為判決：原告之訴及其假執行之聲請均
    駁回，被告如受不利判決，願供擔保請准宣告免為假執行。
三、按因故意或過失不法侵害他人之權利者，負損害賠償責任，
    故意以背於善良風俗之方法，加損害於他人者亦同，不法侵
    害他人之身體、建康、名譽、自由、信用、隱私、貞操，或
    不法侵害其他人格法益而情節重大者，被害人雖非財產上之
    損害，亦得請求賠償相當之金額，前二項規定，於不法侵害
    他人基於父、母、子、女或配偶關係之身分法益而情節重大
    者，準用之，民法第一百八十四條第一項、第一百九十五條
    第一項、第三項規定甚詳。而通姦實足以破壞夫妻間之共同
    生活而非法之所許，此從公序良俗之觀點可得斷言，不問所
    侵害係何權利，對於配偶之他方應構成共同侵權行為。婚姻
    係以夫妻之共同生活為其目的，配偶應互相協力保持其共同
    生活之圓滿安全及幸福，而夫妻互守誠實，係為確保其共同
    生活之圓滿安全及幸福之必要條件，故應解為配偶因婚姻契
    約而互負誠實之義務，配偶之一方行為不誠實，破壞共同生
    活之圓滿安全及幸福者，即為違反因婚姻契約之義務而侵害
    他方之權利，此有最高法院五十五年臺上字第二○五三號判
    例可資參照。
四、經查，原告主張被告與原告之配偶賴文理發生婚外情並為通
    姦行為，賴文理並因此於離家與被告同住，至本案審理期間
    即一百年一月間始返家與原告同住之事實，為被告所不否認
    ，又被告之上開與賴文理之通姦行為，亦經本院刑事庭以被
    告違反刑法第二百三十九條後段之與有配偶之人相姦罪，而
    判處有期徒刑三月確定一事，亦有上開刑事判決正本一份附
    卷可稽。因之，被告確實與賴文理發生相姦行為，破壞干擾
    原告於婚姻關係中忠實義務，及保持婚姻共同生活之圓滿、
    安全及幸福之權利，故原告主張其配偶之身分權受有侵害且
    其情節重大，因此受有精神上痛苦，而依首揭法條規定請求
    被告負侵權行為損害賠償責任，賠償其所受非財產上損害，
    即屬有據。
五、又不法侵害他人之人格權，被害人受有非財產上損害，請求
    加害人賠償相當金額之慰撫金時，法院對於慰撫金之量定，
    應斟酌實際加害情形、所造成之影響、被害人所受精神上痛
    苦之程度、雙方之身分、地位、經濟狀況及其他各種情形，
    以核定相當之數額，此有最高法院四十七年台上字第一二二
    一號、五十一年台上字第二二三號及七十六年台上字第一九
    ○八號判例意旨參照。而身分法益與人格法益同屬非財產法
    益，上開最高法院有關人格法益受侵害而酌定慰撫金之標準
    ，自得為本件衡量因身分法益受侵害所生損害賠償金額之參
    考。本院爰審酌賴文理於本案刑事偵查程序中自承其於九十
    六年間即與被告交往，於交往後不久兩人即發生性行為，被
    告曾於兩人交往期間懷孕，而原告與賴文理婚後育有二名子
    女，分別為七十八年間出生及八十三年間出生，於本案刑事
    偵查期間亦均到庭證稱被告於與賴文理交往期間，被告曾前
    往原告住處，與上開二名子女發生衝突等情（見台灣台北地
    方法院檢察署九十九年度他字第六一五號偵查卷宗第二十一
    頁至第三十一頁），衡情原告之精神上應承受極大痛苦，而
    迄至上開刑案判決確定後即九十九年八月二十三日後，被告
    與賴文理仍繼續同居，至一百年一月間賴文理始返家與原告
    同住等情，以及兩造之年齡、身份地位等一切情狀，認為原
    告請求被告給付上開慰撫金，應以四十萬元為當。
六、綜上，原告依侵權行為之法律關係，請求被告給付四十萬元
    ，及自起訴狀繕本送達被告之翌日即九十九年四月十三日起
    至清償日止，按年息百分之五計算之利息，洵屬有據，應予
    准許，逾此範圍之請求，則無理由，爰予駁回。
七、經核原告勝訴部分，所命給付金額未逾四十萬元，依民事訴
    訟法第三百八十九條第一項第五款規定，應依職權宣告假執
    行。至原告敗訴部分，其假執行之聲請失所附麗，應予駁回
    。另被告就原告勝訴部分陳明願供擔保，聲請宣告免為假執
    行，合於法律規定，爰酌定相當之擔保金額宣告之。
八、本件為判決之基礎已臻明確，兩造其餘之攻擊或防禦方法及
    證據，經本院斟酌後，認為均不足以影響本判決之結果，自
    無逐一詳予論駁之必要，併此敘明。
九、據上論結，本件原告之訴為一部有理由，一部無理由，依民
    事訴訟法第七十九條、第三百八十九條第一項第五款、第三
    百九十二條第二項，判決如主文。
中    華    民    國   100    年    5     月    13    日
                  民事第四庭    法  官  匡偉
以上正本係照原本作成。
如對本判決上訴，須於判決送達後20日內向本院提出上訴狀。如
委任律師提起上訴者，應一併繳納上訴審裁判費。
中    華    民    國   100    年    5     月    13    日
                                書記官  巫玉媛